【裁判字號】    97,上訴,195
【裁判日期】    970508
【裁判案由】    竊盜等
【裁判全文】
臺灣高等法院臺南分院刑事判決         97年度上訴字第195號
上  訴  人  臺灣雲林地方法院檢察署檢察官
被      告  丁○○
選任辯護人  林國一律師
上  訴  人
即  被  告  戊○○
選任辯護人  張蓁騏律師
上  訴  人
即  被  告  乙○○
上  訴  人
即  被  告  丙○○
上列上訴人因被告竊盜等案件，不服臺灣雲林地方法院95年度訴
字第504號中華民國96年10月26日第一審判決（起訴案號：臺灣
雲林地方法院檢察署95年度偵字第2906、3570、3571、3626號）
，提起上訴，本院判決如下：
    主  文
上訴駁回。
    事  實
一、乙○○前於民國93年間因竊盜案件，經本院於93年11月16日
    以93年度上易字第355號判處有期徒刑3月確定，甫於94年1
    月17日易科罰金執行完畢。戊○○前於94年間因贓物案件，
    經臺灣嘉義地方法院於94年7月29日以94年度嘉簡字第903號
    判處有期徒刑6月，於94年8月29日確定，甫於94年9月15日
    易科罰金執行完畢，均仍不知悔改。
二、乙○○（綽號「阿忠」、「賊仔忠」）基於意圖為自己不法
    所有之概括犯意，先於95年6月2日，以其所有客觀上足以對
    人之生命、身體、安全構成威脅，具有危險性之兇器鐵剪一
    支（已丟棄）及麻繩與長管連接而成之工具組1組，在雲林
    縣某處，盜剪臺灣電力股份有限公司（以下簡稱臺電公司）
    所有，裝置在電線桿上之電纜線1批。得手後，旋於同日將
    之載往戊○○所經營，位於雲林縣土庫鎮○○里○○路160
    號之回收場，以未去皮者每公斤新臺幣（下同）90元、去皮
    者每公斤110元之價格賣給戊○○（戊○○所涉贓物罪嫌另
    詳後述），共賣得數千元。再於95年6月5日凌晨，以同上工
    具，在雲林縣土庫鎮某處，又盜剪臺電公司所有，裝置在電
    線桿上之電纜線約7捆（每捆約2、30公斤）。得手後，立即
    於同日凌晨3、4時許，聯絡知情之丙○○（丙○○所涉贓物
    部分，另於後詳述），駕駛車牌號碼DJ-2666號之自用小客
    車，前來幫助將所竊得電纜線載往戊○○所經營之上開回收
    場，以同上價格賣給戊○○。
三、丙○○（綽號「坤民」）基於意圖為自己不法所有之概括犯
    意，先於95年6月4日凌晨1、2時許，以其所有客觀上足以對
    人之生命、身體、安全構成威脅，具有危險性之兇器鐵剪1
    支（未扣案）及鐵質長條物與木頭組合而成之工具1組，在
    雲林縣古坑鄉某處，盜剪臺電公司所有，裝置在電線桿上之
    電纜線約100公斤。再於95年6月5日凌晨2、3時許，以同上
    工具，在嘉義縣梅山鄉某處，又盜剪臺電公司所有，裝置在
    電線桿上之電纜線約140餘公斤。每次得手後，並旋將之載
    往戊○○所經營，位於雲林縣土庫鎮之回收場，以未去皮者
    每公斤90元或去皮者每公斤110元之價格賣給戊○○。另基
    於搬運贓物之犯意，於95年6月5日凌晨3、4時許，駕駛車牌
    號碼DJ-2666號之自用小客車，將乙○○所竊得數量約7捆（
    每捆約2、30公斤）之電纜線，自雲林縣土庫鎮某處，搬運
    至戊○○所經營，位於雲林縣土庫鎮之回收場，賣給戊○○
    。
四、戊○○（綽號「阿修」）有犯罪之習慣，基於以故買贓物為
    常業之犯意，明知3、4名不詳真實姓名之成年男子所出售之
    電纜線，係臺電公司所有，屬遭他人所竊之贓物，竟仍自94
    年10月間某日起至95年3月15日止，在其原位於嘉義縣大林
    鎮○○里○○路160之8號住處，以未去外皮者每公斤90元，
    去外皮者每公斤110元之價格，連續向該3、4名真實姓名、
    年籍不詳之成年男子各購買1次，每次各約購買100餘公斤之
    電纜線。另戊○○亦明知林煜順（另由臺灣嘉義地方法院檢
    察署檢察官偵辦）所出售已去除外皮之電纜線，係林煜順竊
    自臺電公司所設置之電線桿上，屬於贓物，竟仍於95年3月2
    日晚上7時許、同年月7日晚上7時許及同年月14日晚上7時許
    ，各以約8,000元之代價，向林煜順購得電纜線1批（3次收
    購之數量分別為75公斤、70餘公斤、80餘公斤）。嗣於95年
    3月15日下午1時許，為警在該處搜索，扣得硬裸銅線3,435
    公斤、電纜線1,100公斤、外皮889公斤，及戊○○所有供去
    除所收購電纜線外皮用之剝皮機1臺及鋼絲剪1支，惟戊○○
    當時並未在場，未經捕獲。旋另於95年5月底，在雲林縣土
    庫鎮○○里○○路160號，另闢堆置、存放及去除電纜線外
    皮之場所，以剝皮機、磅秤、鐵剪等為工具，並承上相同犯
    意，自95年6月1日起至同年月5日止，再次以未去外皮者每
    公斤90元，去外皮者每公斤110元之價格，連續向乙○○、
    王宏儒（所犯共同連續犯攜帶兇器竊盜罪，業經原審判處有
    期徒刑1年10月確定）、丙○○、羅進吉（所犯連續犯攜帶
    兇器竊盜罪，業經原審判處有期徒刑1年4月，減為有期徒刑
    8月確定）各收購渠等竊自臺電公司所設置之電線桿上，屬
    於贓物之電纜線1批，其中向乙○○、丙○○收購各2 次，
    數量均如上述；向羅進吉先後於95年6月初某日及同年月5日
    凌晨各收購1次，2次合計約100多公斤；於6月初向王宏儒收
    購2次，每次約100至200公斤。另向2名不詳真實姓名之成年
    男子各購買1次，2次合計約購買200餘公斤之電纜線，戊○○並恃收購此等電纜線維生，而以之為常業。
五、嗣於95年6月5日上午5時30分許，在雲林縣土庫鎮○○里○○路160號，為警當場查獲戊○○、羅進吉及簡龍嘉（簡龍
    嘉所犯共同連續故買贓物罪，業經原審處有期徒刑10月，減
    為有期徒刑5月確定），並扣得已去皮之裸銅線1,000公斤、
    尚未去皮之電纜線3,110公斤（總長度約15,000公尺）、戊○○所有之剝皮機、磅秤各1臺、鐵剪1支；在廠房外羅進吉
    所駕駛車牌號碼7665-MA號自用小客車後車廂中，扣得羅進
    吉所有之盜剪工具1組及鐵剪2支，並循線於95年6月5日上午
    7時30分許，在乙○○位於雲林縣虎尾鎮穎川里頂湳282之3
    號Ｊ號租屋處，當場查獲乙○○、王宏儒、丙○○、甲○○
    （甲○○所犯共同連續犯攜帶兇器竊盜罪，經原審處有期徒
    刑1年6月，減為有期徒刑9月，並經本院於97年2月29日判決
    駁回上訴在案），並扣得乙○○所有之盜剪工具1組；在該
    租屋處外丙○○所駕駛之車牌號碼DJ-2666號自用小客車後
    車廂中，扣得丙○○所有之盜剪工具1組；在該租屋處外王
    宏儒所駕駛之車牌號碼AX-2933號自用小客車內，扣得王宏
    儒所有之盜剪工具2組及鐵剪4支。
六、案經臺電公司告訴、內政部警政署刑事警察局、雲林縣警察
    局北港分局及雲林縣警察局西螺分局報請臺灣嘉義地方法院
    檢察署檢察官呈請臺灣高等法院臺南分院檢察署檢察長令轉
    臺灣雲林地方法院檢察署檢察官偵查起訴。
    理  由
壹、程序部分：
一、被告丁○○之辯護人雖主張被告丁○○於警詢中之供述係審
    判外之供述，無證據能力云云。惟按被告丁○○於警詢中之
    供述，乃係其「被告本人」於審判外之供述，與刑事訴訟法
    第159條第1項所規定：「被告以外之人」於審判外之言詞或
    書面陳述，除法律有規定者外，不得作為證據，顯然有別，
    被告丁○○之辯護人上開抗辯顯係誤會。又被告丁○○之辯
    護人並未主張被告丁○○於警詢中曾遭強暴、脅迫、利誘、
    詐欺、疲勞訊問、違法羈押或其他不正方法，則被告丁○○
    警詢中之供述，對其本人而言自有證據能力。
二、按被告以外之人於審判外之陳述，雖不符刑事訴訟法第159
    條之1至第159條之4之規定，而經當事人於審判程序同意作
    為證據，法院審酌該言詞陳述或書面陳述作成時之情況，認
    為適當者，亦得為證據。當事人、代理人或辯護人於法院調
    查證據時，知有第159條第1項不得為證據之情形，而未於言
    詞辯論終結前聲明異議者，視為有前項之同意。刑事訴訟法
    第159條之5定有明文。查本件檢察官所舉所有書面及言詞陳
    述之證據能力，除前述部份外，餘經本院於準備時提示被告
    及其辯護人均表示同意列為證據，且迄言詞辯論終結前亦未
    聲明異議，本院審酌該等供述證據之取得過程並無瑕疵，與
    本案待證事實間復具有相當之關聯性，以之為本案證據尚無
    不當，自得採為證據。
三、按被告合法傳喚，無正當之理由不到庭者，得不待其陳述，
    逕行判決。刑事訴訟法第371條定有明文。被告丙○○經本
    院合法傳喚，無正當理由，未於審理期日到庭，爰不待陳述
    ，逕行判決。
貳、有罪部分：
一、被告乙○○部分：
    關於事實欄二所載之事實，迭據被告乙○○於警詢、檢察官
    偵訊、原審及本院準備程序時自白無訛，且有作案車輛、廠
    房現場照片共41張（港警偵字第0951000369、0000000000號
    卷第76至88頁）、贓物認領保管單1紙（同上卷第62頁）、
    臺電公司雲林區營業處95年6月12日雲區維線發字第9506012
    9號函（95年度偵2906號卷第106頁）在卷，及盜剪工具1組
    扣案可稽。另據證人戊○○於95年6月5日、同年7月7日偵查
    中證稱：於95年6月2日，其有以未去皮者每公斤90元、去皮
    者每公斤110之價格，向被告乙○○收購盜剪之電纜線1次等
    語（95年度偵2906號卷第173頁、第184頁），可印證被告乙○○曾於95年6月2日盜剪電纜線1次。又據證人丙○○於95
    年7月10日偵查中證稱：於95年6月5日凌晨，其有駕駛車牌
    號碼DJ-2666號之自用小客車，將被告乙○○於當日所竊得
    數量約7捆（每捆約2、30公斤）之電纜線連同被告乙○○本
    人，自雲林縣土庫鎮某處，載運至被告戊○○所經營，位於
    雲林縣土庫鎮之回收場，賣給被告戊○○等語（同上卷第19
    4頁），可印證被告乙○○於95年6月5日盜剪電纜線1次。被
    告乙○○之自白與上開證據相符，堪信屬實。至被告於本院
    審理程序中雖辯稱其僅竊取一次云云，與上開證據不符，自
    難採信。
二、被告丙○○部分：
    關於事實欄三所載之事實迭據被告丙○○於警詢、偵查、原
    審及本院審理時自白無隱，且有作案車輛、廠房現場照片共
    41張（港警偵字第0951000369、0000000000號卷第76至88頁
    ）、贓物認領保管單1紙（同上卷62頁）、臺電公司雲林區
    營業處95年6月12日雲區維線發字第95060129號函（95年度
    偵字第2906號卷第106頁）在卷及盜剪工具1組扣案（本院卷
    二第102頁照片）可證。另據證人戊○○於95年6月5日、同
    年月27日、同年7月7日偵查中證稱：於95年6月初，有以未
    去皮者每公斤90元、去皮者每公斤110元之價格，向被告丙○○收購盜剪之電纜線2次，共約2、3萬元等語（同上卷第
    95、173、183頁），可印證被告丙○○有於95年6月初盜剪
    電纜線2次，足見被告丙○○之自白確與上開證據相符，堪
    信屬實。
三、被告戊○○部分：
    關於事實欄四部分之事實，亦迭據被告戊○○於警詢、偵查
    、原審及本審審理中自白無隱，且有作案車輛、廠房現場照
    片共41張（港警偵字第0951000369、0000000000號卷第76至
    88頁）、贓物認領保管單2紙（同上卷第62頁、西警字第095
    1000182號卷第21頁）、臺電公司雲林區營業處95年6月12日
    雲區維線發字第95060129號函（95年度偵字第2960號卷第10
    6頁）、現場照片19張（西警刑字第0951000182號卷第32至4
    1頁）等在卷，及剝皮機2臺、磅秤1臺、鐵剪、鋼絲剪各1支
    扣案可佐。此外，依據下列證人之證述：
  (一)證人林翠雲於警詢、偵查中供述，及證人蔡明林於偵查中證
    述：嘉義縣大林鎮○○里○○路160之8號確係被告戊○○住
    處等語（西警刑字第0951000182號卷第18、19頁、95年度偵
    字第3626號卷第6頁至第8頁）。
  (二)證人陳俊菁於警詢時供稱：於95年3月14日下午6時10分許，
    協助林煜順將電纜線運至被告戊○○位於嘉義縣大林鎮○○
    里○○路160之8號住處，售與戊○○等語（西警刑字第0951
    000182號卷第4至9頁），及證人林煜順於警詢時供稱：其有
    於95年3月2日晚上7時許、95年3月7日晚上7時許及95年3月
    14日晚上7時許，各將數量分別為75公斤、70餘公斤、80餘
    公斤之盜剪電纜線，賣給被告戊○○，每次得款約8,000元
    等語（西警刑字第0951000182號卷第10頁至14頁），可推知
    被告戊○○有向林煜順收購盜剪電纜線3次。
  (三)證人乙○○於警詢、偵查及原審審理中之證述：可以證明曾
    將盜剪之電纜線賣給被告戊○○1次。
  (四)證人王宏儒於警詢、偵查及原審審理中之證述：可以證明曾
    將盜剪之電纜線賣給被告戊○○2次。
  (五)證人羅進吉於警詢、偵查及原審審理中之證述：可以證明曾
    將盜剪之電纜線賣給被告戊○○2次。
  (六)證人丙○○於警詢、偵查及原審審理中之證述：可以證明曾
    將盜剪之電纜線賣給被告戊○○2次，另有1次係幫被告乙○○載運前去販賣給被告戊○○。
  (七)證人簡龍嘉於警詢時證述：雲林縣土庫鎮廠房係被告戊○○
    承租，被告戊○○從事電纜線去皮工作已半月有餘，扣案電
    纜線4,110公斤均為被告戊○○所有等語（港警偵字第09510
    00369、0000000000號卷第33至35頁）。足見被告戊○○確
    曾在嘉義縣大林鎮○○里○○路160之8號住處，先後向林煜
    順收購盜剪電纜線3次，向不詳成年男子收購盜剪電纜線3、
    4次，另在雲林縣土庫鎮○○里○○路160號租屋處，先後向
    被告乙○○、王宏儒、丙○○、羅進吉每人各收購盜剪電纜
    線2次，並向2名真實姓名、年籍不詳之成年男子各購買盜剪
    電纜線1次，其自白與上開證據相符，堪信屬實。
四、綜上所述，本件事證明確，被告乙○○、丙○○、戊○○之
    犯行均堪認定，應予依法論科。
五、論罪科刑：
  (一)按行為後法律有變更者，適用行為時之法律，但行為後之法
    律有利於行為人者，適用最有利於行為人之法律，現行刑法
    第2條第1項定有明文。查刑法業於94年1月7日修正，同年2
    月2日公布，95年7月1日施行，是被告乙○○等人行為後，
    法律顯已有變更。又本次刑法修正之比較新舊法，應就罪刑
    有關之一切情形，綜其全部罪刑之結果而為比較，而從刑附
    屬於主刑，除法律有特別規定者外，依主刑所適用之法律（
    參照最高法院9年5月23日95年度第8次刑庭會議決議可資參
    照）。經查：
  1.刑法第28條關於「實施」之文字雖已修正為「實行」，惟此
    僅為杜爭議，而確定在「實行」概念下之共同參與行為，始
    成立共同正犯之概念，對於共同正犯之處罰規定之規定並無
    不同，是刑法關於共同正犯之處罰規定於新法並無較有利之
    情形。依刑法第2條第1項前段之規定，應逕行適用被告等人
    行為時之法律規定，即應適用修正前刑法第28條之規定論處
    。
  2.刑法分則編各罪所定罰金之貨幣單位原為銀元，且依修正前
    刑法第33條第5款規定，罰金刑為1銀元以上，而有關罰金倍
    數之調整及銀元與新臺幣之折算標準，則定有「罰金罰鍰提
    高標準條例」及「現行法規所定貨幣單位折算新臺幣條例」
    ，除罰金以1銀元折算3元新臺幣外，並將72年6月26日以前
    修正之刑法部分條文罰金數額提高2至10倍，其後修正者則
    不再提高倍數。修正後刑法第33條第5款則規定：「罰金：
    新臺幣1千元以上，以百元計算之。」修正後刑法第33條第
    5款規定並未較有利於被告乙○○等人。
  3.修正前刑法第47條規定：「受有期徒刑之執行完畢，或受無
    期徒刑或有期徒刑一部之執行而赦免後，5年以內再犯有期
    徒刑以上之罪者，為累犯，加重本刑至2分之1。」修正後刑
    法第47條第1項則規定：「受徒刑之執行完畢，或一部之執
    行而赦免後，5年以內故意再犯有期徒刑以上之罪者，為累
    犯，加重本刑至2分之1。」本件被告乙○○、戊○○係於前
    案執行完畢後，5年內故意再犯他罪，不論依舊法第47條規
    定或新法第47條第1項之規定，均構成累犯，是修正後規定
    並未較有利於被告乙○○及戊○○。
  4.刑法第350條常業贓物罪於刑法修正後亦經刪除，改為一罪
    一罰，犯行應回歸數罪併罰。被告戊○○所犯各次故買贓物
    之時間均在刑法修正施行前，而當時常業贓物罪，其法定本
    刑為6月以上5年以下有期徒刑，於刑法修正後，因常業犯已
    經刪除，應將所犯故買罪分論併罰，合併計算其法定最高本
    刑為有期徒刑80年（故買贓物罪之最重本刑為5年以下有期
    徒刑，本件被告戊○○故買贓物次數為16次）以下，顯較原
    常業犯之法定刑為重，是舊法顯較有利於被告戊○○。
  5.修正前刑法第56條規定：「連續數行為而犯同一罪名者，以
    一罪論。但得加重其刑至2分之1。」修正後刑法則刪除第56
    條。本件被告於本案係基於概括犯意連續所為之數行為，依
    修正前刑法第56六條規定，應以一罪論，並加重其刑，而適
    用新法則應予分論併罰，修正後刑法之規定並非較有利於被
    告乙○○等人。
  6.修正前刑法第51條規定：「數罪併罰，分別宣告其罪之刑，
    依左列各款定其應執行者…」其中第五款規定：「宣告多數
    有期徒刑者，於各刑中之最長期以上，各刑合併之刑期以下
    ，定其刑期。但不得逾20年。」修正後刑法第51條第5款規
    定：「宣告多數有期徒刑者，於各刑中之最長期以上，各刑
    合併之刑期以下，定其刑期。但不得逾30年。」比較結果，
    修正後刑法並非較有利於被告丙○○。
  7.綜上所述，經依刑法第2條第1項之規定綜合比較新舊法結果
    ，並依法律應一體適用，不得割裂適用原則，自以適用修正
    前之刑法規定對被告乙○○等較為有利。至於刑法第38條第
    1項第2款、第2項規定僅作定義修正，使適用更為明確，非
    法律變更，不生新舊法比較問題，無現行刑法第2條第1項之
    適用，且從刑附屬於主刑，除法律有特別規定者外，依主刑
    所適用之法律，併此敘明。
  (二)復按刑法上所謂常業犯，係指反覆以同種類之行為目的之社
    會活動職業性犯罪而言，亦即恃犯罪以維生，縱令同時兼操
    持其他職業，仍無礙其為常業犯罪，非謂常業犯必須別無其
    他正當職業始克構成（最高法院82年度臺上字第2071號判決
    參照）。被告戊○○於原審審理時自承：94年10月到95年6
    月5日尚有經營釣魚場，但有時賠錢，收電纜線收入比較好
    等語（原審卷二第162頁），足見被告戊○○當時生活經濟
    主要來源應是收購盜剪電纜線；且參酌被告戊○○前於94年
    上半年已因贓物案件，經臺灣嘉義地方法院於94年8月29日
    以94年度嘉簡字第903號判處有期徒刑6月確定，甫於同年9
    月15日易科罰金執行完畢，此次自94年10月起至95年6月5日
    止，故買贓物犯行多達16次，顯見被告戊○○有故買贓物之
    犯罪習慣，且係藉故買贓物之方式營生，並以之為常業。被
    告戊○○先後多次收購遭盜剪之電纜線，在犯罪認識上應存
    在有數個犯罪為是，要難認係出於同一犯意之集合犯，其辯
    護人執此而為抗辯，自非可採。又被告之行為是否成立常業
    犯，應以其行為時為判斷基準，是被告戊○○目前是否有正
    當工作，顯然與其於行為當時是否成立常業犯之判斷無關，
    被告戊○○執此抗辯，亦無可取。
  (三)再按修正後刑法第2條第2項限縮非拘束人身自由之保安處分
    ，始適用裁判時之法律。是關於拘束人身自由之保安處分之
    法律若有變更，則仍須依刑法第2條第1項規定，比較新舊法
    而適用。而原竊盜犯贓物犯保安處分條例第3條第1項：「18
    歲以上之竊盜犯、贓物犯，有左列情形之一者，得於刑之執
    行前，令入勞動場所強制工作：一有犯罪之習慣者。二以犯
    竊盜罪或贓物罪為常業者。」之規定，已於95年5月30日修
    正公布為同條第一項：「18歲以上之竊盜犯、贓物犯，有犯
    罪之習慣者，得於刑之執行前，令入勞動場所強制工作。」
    並於同年7月1日施行，故而修法後之竊盜犯贓物犯保安處分
    條例，刪除犯贓物罪為常業者，則犯贓物罪者，必需被告有
    犯罪習慣，始得宣告得於刑之執行前，令入勞動場所強制工
    作，比較上開修法前後之新舊法，自以修正後之竊盜犯贓物
    犯保安處分條例第3條第1項對被告戊○○有利。
  (四)末按刑法第320條第1項第3款之攜帶兇器竊盜罪，係以行為
    人攜帶兇器竊盜為其加重條件，此所謂兇器，其種類並無限
    制，凡客觀上足以對人之生命、身體、安全構成威脅，具有
    危險性之兇器均屬之，且只須行竊時攜帶此種具有危險性之
    兇器為已足，並不以攜帶之初有行兇之意圖為必要（最高法
    院79年臺上字第5253號判例參照）。查扣案工具經原審勘驗
    結果，其中被告乙○○所有盜剪工具1組（原審卷二第98
    頁下方照片）：由7根藍色金屬及塑膠材質之中空長管，第3
    至6根間有麻繩互相連接，長度分別為119.1公分、106.9公
    分、103.5公分、109.4公分、105.9公分、108公分、83公分
    。被告丙○○所有盜剪工具1組（原審卷二第102頁照片）
    ：係由7根方形長條物，一端為外表黑色之鐵製材質所做成
    ，空心，另一端以木頭做成，可彼此銜接成一根長約6公尺
    之工具，最短一根上面附有滑輪，七根已拆卸之方形長條物
    ，長度分別為：49公分、78.5公分、121.5公分、133.2公分
    、132.8公分、134.4公分、192.2公分。可見若持上開工具
    攻擊人，客觀上顯足以危害他人生命、身體安全，屬具有危
    險性之兇器。
  (五)是核被告乙○○、丙○○所為盜剪電纜線之行為，均係犯刑
    法第321條第1項第3款之攜帶兇器竊盜罪。被告丙○○為被
    告乙○○載運贓物之犯行，則係犯刑法第349條第2項之搬運
    贓物罪。被告戊○○所為，係犯修正前刑法第350條之以故
    買贓物為常業罪。被告乙○○竊盜之次數僅有2次，難以遽
    認其係恃犯竊盜罪維生，與前述常業犯之要件尚有未合，公
    訴及上訴意旨認被告乙○○所為係犯修正前刑法第322條之
    常業竊盜罪，要屬誤會，然其基本事實既然同一，本院自得
    逕予變更其適用之法條。被告丙○○所犯攜帶兇器竊盜與搬
    運贓物二罪，其罪名互異，犯意各別，應予分論併罰。被告
    乙○○、丙○○先後多次竊盜犯行，均時間緊接，犯罪構成
    要件相同，顯係基於概括犯意反覆為之，均應依修正前刑法
    第56條連續犯之規定，論以一罪，並加重其刑。又被告乙○○前於93年間因竊盜案件，經本院於93年11月16日以93年度
    上易字第355號判處有期徒刑3月確定，甫於94年1月17日易
    科罰金執行完畢。戊○○前於94年間因贓物案件，經臺灣嘉
    義地方法院於94年7月29日以94年度嘉簡字第903號判處有期
    徒刑6月，於94年8月29日確定，甫於94年9月15日易科罰金
    執行完畢，各有其臺灣高等法院被告前案紀錄表一份在卷可
    參，其2人於前開有期徒刑執行完畢後5年內再故意犯本件有
    期徒刑以上之罪，均為累犯，均應依修正前刑法第47條規定
    ，加重其刑，就被告乙○○部分並遞加重之。另被告丙○○
    之犯罪時間係在96年4月24日以前，核與中華民國96年罪犯
    減刑條例第2條第1項第3款規定相符，應依該條例規定，減
    輕其刑。
六、原審以被告乙○○、丙○○及戊○○3人犯罪事證明確，因
    予適用刑法第2條第1項前段、第321條第1項第3款、第349條
    第2項，修正前刑法第56條、第350條、第47條、第51條第5
    款、第38條第1項第2款，刑法施行法第1條之1，中華民國96
    年罪犯減刑條例第2條第1項第3款、第7條等規定，並敘明審
    酌被告乙○○、丙○○均正值青壯，四肢健全，不思以正當
    途徑獲取利益，竟貪圖一己私利，竊取臺電公司電線變賣現
    金花用，致臺電公司受有損害，亦造成民生用電不便，破壞
    社會秩序，且犯案次數不少，危害鉅大，被告丙○○犯後尚
    能坦承犯行，態度非劣，被告乙○○自警詢起至原審審理終
    結時，反覆其詞，前後供述不一，徒增司法成本，犯後態度
    相當不佳等一切情狀，就被告乙○○量處有期徒刑1年10月
    ；就被告丙○○所犯連續攜帶兇器竊盜罪及搬運贓物罪，分
    別量處有期徒刑1年4月、6月，減為有期徒刑8月、3月，並
    定應執行刑為有期徒刑11月。另審酌被告戊○○正值青壯，
    四肢健全，不思以正當途徑賺取所需，竟長期從事收購贓物
    行徑，使竊取臺電公司電線者有管道銷贓，間接助長竊盜歪
    風，並使查緝竊盜不易，破壞社會秩序，及其犯後坦承犯行
    ，態度尚佳，故買贓物之次數有16次，數量甚多，造成台電
    公司損害非輕等一切情狀，量處有期徒刑3年6月。復以為被
    告戊○○犯下多達16次故買贓物犯行，並以故買贓物為常業
    ，時間長達數月，故買之贓物數量甚鉅，此前甫因犯故買贓
    物罪經易科罰金執行完畢，認其有犯罪之習慣，且被告戊○○於95年3月間為警查獲故買贓物行為後，旋另覓地點，再
    起爐灶，繼續從事故買贓物之違法行徑，顯見其欠缺正確工
    作觀念，無法有效控制本身行為，則其日後之行為對社會之
    安定，亦具有破壞性、危險性，倘未予宣告強制工作之保安
    處分，使其習得謀生技能，則徒刑執行完畢後，仍可能繼續
    為此等犯行。因認僅藉刑罰之執行尚不足以根絕其惡性，應
    有宣告被告戊○○於刑之執行前，令入勞動場所強制工作，
    始符合客觀上之適當性、相當性與必要性比例原則之價值要
    求，而依修正後竊盜犯贓物犯保安處分條例第3條第1項、第
    5條第1項前段之規定，諭知被告戊○○於刑之執行前，令入
    勞動場所強制工作3年，以資矯治。暨敘明扣案之盜剪工具2
    組分屬被告乙○○、丙○○所有，另扣案之剝皮機2臺、磅
    秤1臺、鐵剪及鋼絲剪各1支則係被告戊○○所有，分別供渠
    等犯罪所用之物，並依法宣告沒收外，另以被告乙○○及丙○○竊盜時所用之鐵剪各1支並未扣案，為免將來執行困難
    ，故不予宣告沒收。至扣案之行動電話11支並無證據證明與
    被告等上開犯行有關；扣案之鐵剪1支（整支為鐵質，把手
    為銀色，全長105.5公分，其中一邊握把套有空心塑膠管，
    長79.8公分，此端之剪頭前端加裝有長20.5公分之管狀物體
    ，另外一邊把手與剪頭間有1彈簧相接連，長22.8公分）、
    盜剪工具1組（鐵剪一支整支為鐵質，把手為黑色，全長86.
    5公分，其中一邊握把長56.4公分，此端之剪頭前端加裝有
    長18.6公分之管狀物體，另外一邊把手與剪頭間有一彈簧相
    接連，長32.2公分。另有一根長約187公分之黑色塑膠長管
    ，其中一端有三節可旋轉後拉長之黑色塑膠圓輪，各節長度
    為162.8公分、175公分、170.2公分。另有一根沾附類似黃
    色油漆，前端附有滑輪之黑色鐵管，長約122.6公分），被
    告等均否認所有，且查無積極證據足認與本案犯罪有關；扣
    案被告丙○○所有之工作鞋2雙、手套7副、塑膠手套1副；
    被告戊○○所有之電視螢幕、監錄器各1臺；均無證據證明
    證明與被告丙○○、戊○○上開犯罪有關，且該等物品本即
    均另有其他用途，並非專供被告丙○○、戊○○從事上開犯
    罪所用；扣案帳簿3本及估價單1張，既無證據證明係被告戊○○所有，也查無積極證據足認與被告戊○○上開犯罪有關
    ，故均不予宣告沒收。
七、本院經核原判決上開認事用法均無違誤，量刑亦稱妥適。檢
    察官就被告乙○○部分提起上訴，以被告乙○○前有多次竊
    盜前科，本件犯行又自95年4月間數次因缺錢花用而行竊，
    且偵訊中亦自承常業竊盜，因認其所為應成立常業竊盜罪云
    云。惟被告乙○○所為犯行僅經認定有95年6月2日及同年月
    5日2次，而竊盜犯之行為動機無不出於缺錢花用，且是否成
    立常業犯，應依犯罪構成要件認定之，非以被告自承所為係
    常業犯即可逕予認定，是檢察官就此部分之上訴，尚難認有
    理由（另詳後述）。至於被告乙○○、丙○○2人上訴意旨
    認原判決量刑過重，被告戊○○上訴意旨否認其所為構成常
    業犯，指摘原判決不當，亦均屬無理由，均應予駁回。
 、被告乙○○不另為無罪諭知部分：
  (一)公訴意旨另以：被告乙○○與王宏儒、甲○○自95年4月18
    日起至6月5日止，每3至4日或一週之晚間或凌晨，共同在雲
    林縣褒忠鄉、虎尾鎮、臺南縣新營市、高雄縣各處，竊取臺
    電公司所有之電纜線，因認被告乙○○所為係犯修正前刑法
    第322條之常業竊盜罪云云。
  (二)按犯罪事實應依證據認定之，無證據不得認定犯罪事實。又
    不能證明被告犯罪者，應諭知無罪之判決，刑事訴訟法第15
    4條第2項、第301條第1項分別定有明文。次按認定不利於被
    告之事實，須依積極證據，苟積極證據不足為不利於被告事
    實之認定時，即應為有利於被告之認定。再事實之認定應憑
    證據，如未能發現相當證據，或證據不足以證明，自不能以
    推測或擬制之方法，以為裁判基礎；另認定犯罪事實所憑之
    證據，雖不以直接證據為限，間接證據亦包括在內，然無論
    直接或間接證據，其為訴訟上之證明，須於通常一般之人均
    不致於有所懷疑，而得確信其為真實之程度者，始得據之為
    有罪之認定，倘其證明尚未達到此一程度，而有合理性懷疑
    之存在時，即無從為有罪之認定（最高法院30年上字第816
    號、30年上字第1831號、40年臺上字第86號及76年臺上字第
    4986號判例參照）。又刑事訴訟法第161條已於91年2月8日
    修正公布，其第1項規定：檢察官就被告犯罪事實，應負舉
    證責任，並指出證明之方法。因此，檢察官對於起訴之犯罪
    事實，應負提出證據及說服之實質舉證責任。倘其所提出之
    證據，不足為被告有罪之積極證明，或其指出證明之方法，
    無從說服法院以形成被告有罪之心證，基於無罪推定之原則
    ，自應為被告無罪判決之諭知（最高法院92年臺上字第128
    號判例參照）。
  (三)經查，檢察官此部分起訴意旨，除被告乙○○及同案被告王
    宏儒、甲○○、羅進吉之自白外，並無其他積極證據可資補
    強被告乙○○及其他同案被告自白之證明力，而被告乙○○
    與同案被告王宏儒、甲○○、羅進吉於警詢、偵查及原審審
    理中之自白又前後供述不一，其自白已有瑕疵，且其自白與
    他人共犯部分，又與他人所述內容不相符，是被告乙○○之
    自白均尚難遽採，此部分犯罪事實，顯屬無從證明。且按刑
    法上所謂常業犯係指反覆以同種類行為為目的之社會活動之
    職業性犯罪而言。然被告乙○○尚難認有犯罪之習慣，並係
    以行竊所得已足作為其主要生活之資金，復無積極證據可認
    其係以竊盜為業或以竊盜所得賴以維生，有如前述，自難遽
    認被告乙○○係以犯竊盜罪為常業。
  (四)綜上所述，公訴意旨認被告乙○○自95年4月18日起至6月5
    日止，每3至4日或一週之晚間或凌晨所為常業竊盜犯行，除
    其中95年6月2日及同年月5日2次竊盜犯行，業經認定有罪，
    有如前述外，其餘部分犯罪均屬無從證明，然因公訴意旨認
    該其餘分與前開有罪部分具有常業犯之實質上一罪關係，故
    就公訴意旨所指被告乙○○其餘部分犯罪不另為無罪之諭知
    。
肆、被告丁○○無罪部分：
  (一)公訴意旨另以：被告丁○○與王宏儒於95年6月初某日凌晨
    ，共同前往雲林縣麥寮鄉某處盜剪電線後，復與王宏儒將電
    纜線搬運至土庫鎮○○路160號售與戊○○。因認被告丁○○涉犯刑法第321條第1項第3款之加重竊盜罪嫌。
  (二)公訴意旨認為被告丁○○涉嫌與王宏儒共同竊盜，無非以被
    告丁○○之供述及同案被告戊○○、王宏儒之證述，並有扣
    案工作鞋一雙、現場照片等為其論據。而被告丁○○固供承
    為警查獲前3、4天凌晨4、5時許，王宏儒有駕車載其至土庫
    鎮戊○○承租之廠房，要求幫忙搬貨，其也確有幫忙搬電纜
    線下車之事實，然堅決否認涉有與王宏儒共同竊盜之犯行，
    辯稱：是王宏儒偷好後，叫伊和他一起去，也不知一起去要
    做什麼等語。經查：
  1.證人戊○○之證述，僅能證明被告丁○○曾與被告王宏儒一
    同前去販賣電纜線，尚未能證明渠等所販賣之電纜線係2人
    所共同竊取。
  2.證人王宏儒於偵查及原審審理中均僅證述有與被告丁○○一
    同前去被告戊○○處販賣電纜線1次，並未證述有與被告丁○○共同竊取電纜線之情形，縱然證人王宏儒證述內容迂迴
    ，不無迴護被告丁○○，為其脫罪之嫌，非可遽予採信，然
    仍無從直接認定渠等該次所販賣之電纜線即係其2人共同竊
    取而來。
  3.扣案工作鞋一雙僅能證明被告丁○○曾搭過車牌號碼AX-293
    3號自用小客車，不能據以認定被告丁○○確曾與被告王宏
    儒共同行竊。
  4.被告丁○○於95年6月5日警詢時固自承：「我有跟他（指王
    宏儒）一起出去過，我都是在車上幫他認路，他都叫我在車
    上等他不要下去，我有看到他在剪電纜線也曾經幫忙搬過電
    纜線。（你與王宏儒共剪過電纜線有幾次？時間、地點為何
    ？）共有2至3次，時間、地點我忘了。（你是否曾經與王宏
    儒一起販賣電纜線過，只是把偷來的電纜線搬到土庫鎮○○○路下的一處鐵皮屋內，共有幾次？時間為何？數量有多少
    ？）只有1次，大約在3至4天前的凌晨4、5點左右，數量有2
    捆，重量我不知道」等情，嗣於同日偵查中，及同年月15日
    警詢及偵查中亦僅自承同上情，惟迄至原審審理終結時，均
    未供承與被告王宏儒於上開時、地共同竊取電纜線。
  5.綜上所述，本件依公訴人提出之證據，尚不足以認定被告丁○○確有與王宏儒共同竊盜之行為，至多僅能認定被告丁○○有搬運贓物之犯行，而搬運贓物罪與加重竊盜罪之基本事
    實既非同一，本院尚無從變更起訴法條，就被告丁○○涉嫌
    搬運贓物罪嫌部分，逕予審究，是被告丁○○與其辯護人所
    為無罪之答辯，非無可採。揆諸前揭法條及判例意旨，自應
    為被告丁○○無罪之諭知。原審因認被告丁○○被訴犯罪不
    能證明，諭知無罪之判決，自無不合。檢察官就此部分上訴
    指摘原判決不當，為無理由，應予駁回。
據上論結，應依刑事訴訟法第368條，判決如主文。
本案經檢察官邱克斌到庭執行職務。
中    華    民    國    97    年    5     月    8     日
                  刑事第二庭    審判長法  官  葉居正
                                      法  官  郭千黛
                                      法  官  洪碧雀
以上正本證明與原本無異。
被告戊○○部分及檢察官就被告乙○○部分如不服本判決，應於
收受本判決後十日內向本院提出上訴書狀。其未敘述上訴理由者
並得於提起上訴後十日內向本院補提理由書狀（均須按他造當事
人之人數附繕本）「切勿逕送上級法院」。
其餘不得上訴。
                                      書記官  魏芝雯
中    華    民    國    97    年    5     月    9     日
附錄本案論罪科刑法條全文：
刑法第321條：
犯竊盜罪而有左列情形之一者，處六月以上、五年以下有期徒刑
：
一於夜間侵入住宅或有人居住之建築物、船艦或隱匿其內而犯之
  者。
二毀越門扇、牆垣或其他安全設備而犯之者。
三攜帶兇器而犯之者。
四結夥三人以上而犯之者。
五乘火災、水災或其他災害之際而犯之者。
六在車站或埠頭而犯之者。
前項之未遂犯罰之。
刑法第349條：
收受贓物者，處三年以下有期徒刑、拘役或五百元以下罰金。搬
運、寄藏、故買贓物或為牙保者，處五年以下有期徒刑、拘役或
科或併科一千元以下罰金。
因贓物變得之財物，以贓物論。
修正前刑法350條：
以犯前條之罪為常業者，處六月以上五年以下有期徒刑，得併科
三千元以下罰金。


司法院資訊處製作；財團法人民間司法改革基金會備份。
